【裁判字號】    99,交聲,1781
【裁判日期】    990630
【裁判案由】    聲明異議
【裁判全文】
臺灣高雄地方法院交通事件裁定        99年度交聲字第1781號
原處分機關  交通部公路總局高雄區監理所
異  議  人
即受處分人  甲○○
上列異議人即受處分人因違反道路交通管理處罰條例案件，對於
交通部公路總局高雄區監理所中華民國99年6 月11日所為之處分
（高監自裁字第裁85-N00000000號），聲明異議，本院裁定如下
：
    主  文
原處分撤銷。
甲○○汽車駕駛人，駕駛汽車經測試檢定酒精濃度超過規定標準
，吊扣小型車普通駕駛執照貳拾肆個月，並應接受道路交通安全
講習。
    理  由
一、原處分意旨略以：異議人即受處分人甲○○於民國97年9 月
    26日下午7 時35分許，飲酒後駕駛車號VN-7586 號自用一般
    小客車，行經高雄縣岡山鎮○○路與阿公店路口時，不慎撞
    到前方洪啟芳駕駛之車號0738-KY 號自用小客車，導致洪啟
    芳往前追撞張湯學穗所駕駛之車牌號碼ZK-7076 號自用小客
    車，致洪啟芳及張湯學穗分別受有傷害，經警獲報趕至現場
    ，測得異議人呼氣酒精濃度達每公升1.13毫克，乃掣單舉發
    ，爰依道路交通管理處罰條例第35條第1 項第1 款之規定，
    裁處罰鍰新臺幣（下同）49,500元，吊扣小型車普通駕駛執
    照24個月，並應參加道路交通安全講習等語。
二、聲明異議意旨略以：異議人上開酒後駕車之公共危險案件，
    業經臺灣高雄地方法院檢察署檢察官以97年度偵字第30536
    號為緩起訴處分確定，並已依緩起訴條件向財團法人臺灣更
    生保護會高雄分會支付8 萬元，自不得再予處罰，爰請撤銷
    原處分關於罰鍰部分等語。
三、按聲明異議應以交通違規行為為標的，非以處罰項目為範圍
    ，猶如刑事訴訟上訴範圍非以上訴人指摘之有期徒刑或罰金
    或從刑或保安處分為範圍，是以酒後駕車之單一交通違規行
    為，其處罰效果包括罰鍰、吊扣駕駛執照與施以道路交通安
    全講習等，與該交通違規行為是否存在並無從分離。法院審
    理時應先確定受處分人是否確有交通違規行為存在，再決定
    原處分機關所適用之法律有無錯誤，縱異議人異議狀僅言明
    對罰鍰不服，未提及其餘處罰項目，然其餘處罰項目與其交
    通違規行為是否存在既無從分離，法院自應予以審理（臺灣
    高等法院暨所屬法院98年法律座談會刑事類提案第23號審查
    意見參照）。準此，縱本件異議人之異議狀僅就原處分處以
    罰鍰部分言明異議，本院仍應就原處分所為其餘處罰項目一
    併審理，先予說明。
四、按汽車駕駛人，駕駛汽車經測試檢定，酒精濃度超過規定標
    準者，處1 萬5,000 元以上6 萬元以下罰鍰，並當場移置保
    管其車輛及吊扣其駕駛執照1 年，因而肇事致人受傷者，並
    吊扣駕駛執照2 年；汽車駕駛人，有第35條第1 項規定之情
    形，應接受道路交通安全講習，道路交通管理處罰條例第35
    條第1 項第1 款及第24條第1 項第2 款固分別定有明文。惟
    按於94年2 月5 日公布，並自95年2 月5 日施行之行政罰法
    第26條第1 項規定：「一行為同時觸犯刑事法律及違反行政
    法上義務規定者，依刑事法律處罰之。但其行為應處以其他
    種類行政罰或得沒入之物而未經法院宣告沒收者，亦得裁處
    之。」再按被告所犯為死刑、無期徒刑或最輕本刑3 年以上
    有期徒刑以外之罪，檢察官參酌刑法第57條所列事項及公共
    利益之維護，認以緩起訴為適當者，得定1 年以上3 年以下
    之緩起訴期間為緩起訴處分，刑事訴訟法第25 3條之1 定有
    明文，又依同法第253 條之2 第1 項規定，檢察官為緩起訴
    處分者，得課被告予一定之負擔或指示，其中緩起訴之被告
    若依檢察官緩起訴處分命令，向公益團體繳納捐款或提供勞
    務者，即係履行檢察官所為緩起訴處分之命令，受處分人因
    上開緩起訴處分而剝奪其財產權，主觀上前揭金錢給付或勞
    務提供義務，亦具有強制性及懲罰性，雖不若易科罰金係以
    支付金錢作為自由刑之替代，惟經由緩起訴處分條件之履行
    ，得使其免於遭檢察官發動起訴程序，仍具有替代刑罰之效
    果，實質上應屬於行政罰法第26條第1 項所稱之「刑事法律
    處罰」，而有行政罰法第26條第1 項規定之適用（臺灣高等
    法院高雄分院98年度交抗字第826 號裁定意旨參照）。
五、經查：
  (一)關於原處分處以罰鍰部分：
    異議人有於上揭時間、地點之違規事實，經警測得呼氣酒精
    濃度含量為每公升1.13毫克，以異議人違反道路交通管理處
    罰條例第35條第1 項第1 款規定開單舉發，並因上開酒後駕
    車之行為，同時犯刑法第185 條之3 公共危險罪，經臺灣高
    雄地方法院檢察署檢察官以97年度偵字第30536 號為緩起訴
    處分確定，其期間為1 年，異議人應向上開公益團體支付8
    萬元，並經職權送再議後，由臺灣高等法院高雄分院檢察署
    檢察長於97年12月16日以97年度上職議字第5360號駁回再議
    確定，異議人並已於98年1 月22日支付完畢，上開緩起訴處
    分期滿未經撤銷而報結等情，有高雄市政府警察局97年9 月
    30日高市警交字第N00000000 號舉發違反道路交通管理件通
    知單、酒精測試檢驗單、上開臺灣高雄地方法院檢察署檢察
    官緩起訴處分書及臺灣高等法院被告前案紀錄表各1 份附卷
    可稽（見本院卷第6 至7 、9 、11頁），揆諸前揭法條意旨
    之說明，異議人之行為觸犯刑事法律，已受刑事處罰完畢，
    本件原處分機關嗣仍逕以異議人酒精濃度超過規定標準，而
    對其裁處罰鍰49,500元部分，即有未洽，異議人前揭異議意
    旨就此部分洵屬有據。
  (二)原處分裁處吊扣駕駛執照24個月部分：
    本件異議人領有小型車普通駕駛執照，為其所不爭執，復有
    汽車駕照基本資料1 紙附卷可稽（見本院卷第10頁），而本
    件異議人係駕駛自用一般小客車違規肇事致人受傷，依上開
    道路交通管理處罰條例第35條第1 項第1 款之規定，吊扣其
    小型車普通駕駛執照2 年，且查吊扣駕照與緩起訴處分命受
    處分人履行條件部分，種類不同，依上開說明，尚不違反「
    一事不二罰」之法理，則原處分機關據以裁罰，並無不當，
    異議人此部分異議意旨洵屬無據。惟依「違反道路交通管理
    事件統一裁罰基準及處理細則」第43條第2 項第3 款規定，
    違反道路交通管理事件裁決書處罰主文欄，應依基準表記明
    處罰種類，並「記明應受吊扣駕駛執照之名稱」，原處分主
    文欄僅載稱「吊扣駕駛執照... 」（見本院卷第8 頁），漏
    未載明所吊扣駕駛執照之種類名稱，亦有未合。
  (三)原處分裁處施以道路交通安全講習部分：
    查道路交通安全講習，與緩起訴處分命受處分人支付公益金
    部分，種類不同，依上開說明，尚不違反「一事不二罰」之
    法理，原處分機關裁處受處分人應施以道路交通安全講習部
    分，核無不當，異議人此部分異議意旨洵屬無據。
六、綜上所述，異議人違反道路交通管理處罰條例第35條第1 項
    第1 款「酒精濃度超過規定標準」之違規行為，固然應依該
    條規定裁處吊扣駕駛執照、罰鍰，及依同條例第24條第1 項
    第2 款之規定接受道路交通安全講習。惟原處分機關裁處罰
    鍰時，未慮及緩起訴處分已執行之處罰，又未載明處分吊扣
    異議人之駕駛執照種類，均有違誤。異議人就處分罰鍰部分
    提起異議，為有理由，就處分吊扣駕駛執照及道路交通安全
    講習部分，雖無理由，然此部分既有上述瑕疵，且與其交通
    違規行為是否存在無從分離，本院自應將原處分全部撤銷，
    另為裁定如主文第2 項所示，以資適法。
七、據上論斷，應依道路交通管理處罰條例第87條第2 項，道路
    交通案件處理辦法第20條前段，裁定如主文。
中    華    民    國    99    年    6     月    30    日
                  交通法庭    法  官    李俊霖
以上正本證明與原本無異。
如不服本裁定，應於收受送達後5 日內向本院提出抗告狀。
中    華    民    國    99    年    6     月    30    日
                              書記官    武凱葳

司法院資訊處製作；財團法人民間司法改革基金會備份。
